最  高  行  政  法  院  裁  定
111年度上字第749號
上  訴  人  勞動部勞工保險局

代  表  人  陳琄                 
訴訟代理人  陳金泉  律師
            李瑞敏  律師
            吳宗奇  律師
被 上訴 人  莊明煌                                     

訴訟代理人  程昱菁  律師
上列當事人間勞保事件，上訴人對於中華民國111年7月14日臺北
高等行政法院110年度訴字第1350號判決，提起上訴，本院裁定
如下：
　　主  文
上訴駁回。
上訴審訴訟費用由上訴人負擔。
　　理  由
一、按對於高等行政法院判決之上訴，非以其違背法令為理由，
    不得為之，行政訴訟法第242條定有明文。依同法第243條第
    1項規定，判決不適用法規或適用不當者，為違背法令；而
    判決有同法條第2項所列各款情形之一者，為當然違背法令
    。是當事人對於高等行政法院判決上訴，如依行政訴訟法第
    243條第1項規定，以高等行政法院判決有不適用法規或適用
    不當為理由時，其上訴狀或理由書應有具體之指摘，並揭示
    該法規之條項或其內容；若係成文法以外之法則，應揭示該
    法則之旨趣；倘為司法院大法官解釋，則應揭示該解釋之字
    號或其內容。如以行政訴訟法第243條第2項所列各款情形為
    理由時，其上訴狀或理由書，應揭示合於該條項各款之事實
    。上訴狀或理由書如未依此項方法表明，或其所表明者與上
    開法條規定不合時，即難認為已對高等行政法院判決之違背
    法令有具體之指摘，其上訴自難認為合法。
二、被上訴人以其於民國109年12月1日自宜蘭縣羅東鎮公所離職
    退保，同年月2日申請減給老年年金給付。經上訴人審查，
    被上訴人勞工保險投保年資合計為32年196日，申請時年齡
    滿61歲，符合提前請領減給老年年金之規定。惟被上訴人前
    為允泰有限公司（下稱允泰公司）之負責人，因該單位積欠
    勞工保險費及滯納金（下稱系爭保險費用）未繳，上訴人乃
    依勞工保險條例（下稱勞保條例）第17條第3項規定，以109
    年12月18日保普簡字第L20001491283號函核定所請老年年金
    給付暫行拒絕給付。被上訴人不服，循序提起行政訴訟，聲
    明：訴願決定、爭議審定及原處分均撤銷；上訴人應依被上
    訴人於109年12月2日之申請，作成准予按月給付被上訴人新
    臺幣20,729元減給老年年金之行政處分。經臺北高等行政法
    院（下稱原審）110年度訴字第1350號判決（下稱原判決）
    准予被上訴人全部請求後，上訴人不服，提起上訴。
三、上訴人對原判決提起上訴，雖以該判決違背法令為由，主張
    略以：㈠上訴人既已依法訴追，符合勞保條例第17條第3項「
    於訴追之日起」之要件，又系爭保險費用未繳清之狀態並未
    改變，故上訴人暫行拒絕給付，於法有據。勞保條例第17條
    第3項之暫行拒絕給付措施，旨在制衡拖欠保險費之不正行
    為，避免勞保給付因拖欠保險費卻能領取保險給付之失衡情
    事，其行使要件與保險費及滯納金之請求權係個別權利，兩
    者並無依存關係。本條項之規定，於暫行拒絕給付文字前並
    無「得」字，上訴人並無裁量權，而「應」依法暫行拒絕給
    付。上訴人僅暫時性拒絕給付，只要被上訴人繳清積欠之系
    爭保險費用，上訴人就應依法給付保險金。又投保單位負責
    人本負有給付自己與投保單位其他被保險人保險費之義務，
    若其於積欠保險費期間，仍得藉退職、退保之便，反向保險
    人請領老年給付，其欠費負債則無清償可能，更非勞保條例
    第17條第3項規定本意。㈡勞保條例第17條第3項暫行拒絕給
    付之規定，與機關對人民之公法上請求權是否罹於時效消滅
    係屬二事，機關對人民之公法上請求權縱罹於時效消滅，但
    機關對人民之暫時拒絕抗辯權仍得合法行使，原判決錯誤適
    用行政程序法第131條第1項、民法第125條規定，逕認上訴
    人不得暫行拒絕給付，且不得援引機關對公費生服務年限履
    約請求權時效已消滅，亦不影響機關之暫時拒絕返還權利之
    過往見解，有判決適用法規錯誤之情事。㈢於行政執行程序
    ，債權人取得債權憑證後，須具體指明債務人可供執行之財
    產，執行機關始受理，若未具體指明可供執行之財產，即不
    予受理執行，更無是否核發或換發執行（債權）憑證來中斷
    時效之可能，有法務部行政執行署94年9月26日行執三字第0
    946200996號、95年4月12日行執一字第0950001793號、100
    年2月16日行執一字第1000001098號及105年10月13日行執綜
    字第10530005780號函釋、法務部104年4月8日法律字第1040
    3501820號函釋可參。上訴人所面臨者，乃現實上積欠保險
    費及滯納金之義務人，大多名下已無財產，根本無從追討，
    遑論要「具體指明債務人可供執行之財產」，上訴人並無法
    如同民事強制執行程序般藉由定期換發債權憑證，向債務人
    聲請執行來中斷時效或使執行期間重行起算。又行政機關為
    實現公法上請求權而「開始執行行為或聲請強制執行」者，
    類推適用民法相關規定，該公法上請求權之消滅時效應可中
    斷，並於整個執行程序終結時，重行起算其時效，惟依行政
    執行法第7條規定，其執行期間乃法定期間，非消滅時效，
    其因「移送行政執行」而中斷之公法上請求權消滅時效，應
    自「執行期間屆滿日」重行起算。另立法者鑑於上訴人於行
    政執行實務上面臨前開無從追討之情況，因而制定勞保條例
    第17條第3項，賦予上訴人暫行拒絕給付之抗辯措施，以健
    全勞工保險財務發展、完善勞工保險制度等，本屬立法形成
    之自由空間，法院應予以尊重。原判決未查，誤認立法意旨
    與行政執行程序，有應適用行政執行法第26條及強制執行法
    第27條規定而未予適用之違誤等語。
四、惟查，原判決已敘明：㈠被上訴人前係允泰公司之負責人，
    因該單位尚積欠系爭保險費用，上訴人對此債權於95年6月9
    日因執行未果取得法務部行政執行署板橋行政執行處核發之
    執行（債權）憑證，則上訴人對系爭保險費用給付請求權已
    因開始執行行為而中斷時效。又上訴人針對系爭保險費用債
    權並未提出自95年6月9日取得執行（債權）憑證後有繼續以
    函文追償或其他得以證明有中斷時效之相關文件，參酌民法
    第137條第2項規定，上訴人對允泰公司關於系爭保險費用公
    法上請求權之消滅時效，自執行程序終結時重行起算5年之
    消滅時效，迄至100年6月9日止，已時效完成而當然消滅，
    自無權向允泰公司請求給付系爭保險費用，亦無從以允泰公
    司未繳清系爭保險費用之事實，作為暫行拒絕給付被上訴人
    勞保老年年金之依據。㈡勞保條例第17條第3項本文規定賦予
    保險人暫行拒絕給付抗辯權之立法意旨，應係為促使包括投
    保單位或被保險人履行欠費義務，確保保險費債權之實現，
    以維護勞工保險制度之健全運作，然此與公法上請求權之消
    滅時效制度應可併行不悖，上訴人倘可切實執行公法上債權
    定期催收，系爭保險費用債權即無罹於時效而消滅之疑慮，
    然系爭保險費用自95年間執行無結果後迄今，上訴人始終怠
    於為後續催收或聲請換發債權憑證，致系爭保險費用之公法
    上請求權因時效完成而當然消滅，上訴人自無從依系爭保險
    費用未繳清之事實作為暫行拒絕給付之依據等語甚詳。核諸
    上訴意旨，無非重述其在原審提出而為原審所不採之主張，
    復執其一己之主觀見解，就原審已論斷者，援引與認定本件
    公法上請求權時效是否罹於時效消滅無關之行政執行法第26
    條（強制執行法之準用）及強制執行法第27條（債權憑證之
    發給）、行政執行法第7條（執行期間之限制）等規定，泛
    言原判決不適用法規或適用法規不當，而非具體表明合於不
    適用法規、適用法規不當、或行政訴訟法第243條第2項所列
    各款之情形，難認對原判決之如何違背法令已有具體之指摘
    。依首開規定及說明，應認上訴人之上訴為不合法。
五、據上論結，本件上訴為不合法。依行政訴訟法第249條第1項
    前段、第104條、民事訴訟法第95條、第78條，裁定如主文
    。
中　　華　　民　　國　　111 　年　　11　　月　　24　　日
                    最高行政法院第三庭
                        審判長法官  胡　方　新　
                              法官　蕭　惠　芳
                              法官　林　惠　瑜
                              法官　梁　哲　瑋
                              法官　曹　瑞　卿

以  上  正  本  證  明  與  原  本  無  異
中　　華　　民　　國　　111 　年　　11　　月　　24　　日
　　　　　　　　　　　　　　　書記官　莊　子　誼